【裁判字號】    88,訴,1519
【裁判日期】    900629
【裁判案由】    返還停車位等
【裁判全文】
臺灣士林地方法院民事判決  八十八年度訴字第一五一九號
    原      告    吳家
    被      告    乙○○
    複  代理人    甲○○
    參加被  告    丙○○
右當事人間返還停車位等事件，本院判決如左：
    主    文
被告應將座落台北市○○區○○段一小段三八九地號及同段四小段三四○地號上建物
建號一一二二一號門牌號碼北投區○○路廾五號等房屋地下一層內如後附土地複丈成
果圖所示Ａ部份面積五五點五一平方公尺返還原告。
被告應給付原告新台幣陸萬捌仟零肆拾貳元及八十八年十二月二十三日起至清償日止
按週年利率百分之五計算之利息。並給付原告自八十九年一月一日起至前揭建物返還
原告之日止按年新台幣貳萬柒仟貳佰拾柒元計算之損害金。
原告其餘之訴駁回。
訴訟費用由被告十分之八負擔，餘由原告負擔。
本判決第一、二項於原告以新台幣壹拾捌萬柒仟柒佰柒貳拾元供擔保後，得假執行，
被告得於假執行程序實施前，以新台幣伍拾陸萬參仟參佰壹拾元預供擔保而假執行。
    事    實
甲、原告方面：
壹、先位聲明
一、被告應將座落台北市○○區○○段一小段三八九地號及同段四小段三四○地號上
    建物建號一一二二一號門牌號碼北投區○○路廾五號等房屋地下一層內如鈞院土
    地複丈成果圖所示Ａ部份面積五五點五一平方公尺返還原告。Ｂ部份面積一三點
    七五平方公尺及B1部份面積○點四七平方公尺予以拆除回復原狀。
二、被告應給付原告新台幣六萬八千零四十二元及自起訴狀繕本送達被告翌日起至清
    償日止按週年利率百分之五計算之利息。並給付原告自八十九年一月一日起至前
    揭建物返還原告日止按年新台幣二萬七千二百十七元計算之損害金。
三、訴訟費用由被告負擔。
四、本判決請准原告提供擔保宣告假執行。
貳、預備聲明
一、被告應將座落台北市○○區○○段一小段三八九地號及同段四小段三四○地號上
    建物建號一一二二一號門牌號碼北投區○○路廾五號等房屋地下一層內如鈞
    院土地複丈成果圖所示Ｂ部份面積一三點七五平方公尺及B1部份面積○點四七平
    方公尺予以拆除回復原狀，Ａ部份面積五五點五一平方公尺交付原告及其他共有
    人。
二、被告應給付原告新台幣二萬零四百十二元及起訴狀繕本送達被告翌日起至清償日
    止按週年利率百分之五計算之利息。並給付原告自八十九年一月一日起至前揭建
    物返還原告及其他共有人之日止按年新台幣八千一百六十五元計算之損害金。
三、訴訟費用由被告負擔。
四、本判決請准原告提供擔保宣告假執行。
參、陳述：
（一）按訴狀送達後原告不得將原訴變更或追加他訴，但經被告同意或請求之基礎事
      實同一抑或不甚礙被告之防禦及訴訟之終結者，不在此限，為民事訴訟法第二
      百五十五條第一項第一款、第二款及第七款所明定。又按被告於訴之變更或追
      加無異議，而為本案之言詞辯論者，視為同意變更或追加，同法條第二項定有
      明文。本件原告原起訴，係以請求返還系爭車位及不當得利之全部予原告個人
      ，為應受判決事項之聲明，嗣追加起訴，謂即使原告不得請求返還系爭車位及
      不當得利之全部予原告個人，亦得請求返還系爭車位予原告及其他共有人，並
      應將原告應有部分之不當得利返還原告，此因原告慮及先位聲明，返還原告個
      人，為無理由，而為預備聲明，返還原告及其他共有人，不惟請求之基礎事實
      同一，且不甚礙被告之防禦及訴訟之終結，其追加之預備聲明自屬合法，應予
      准許。另原告又追加應受判決事項之聲明，請求被告拆除違建暨鐵門回復原狀
      ，此部分被告並無異議，且已就此部分之請求為答辯，有被告所提聲請告知參
      加訴訟狀在卷可稽，依法視為同意原告訴之追加，亦請准為追加訴之聲明，合
      先敘明。
（二）復按民法物權編關於分別共有之規定，各共有人對於第三人，得就共有物之全
      部，為共有人全體之利益，而為回復共有物之請求，如以此為標的之訴訟，無
      由共有人全體提起之必要，此經最高法院著有卅八年上字第六二號判例可稽。
      是有關民法第八百二十一條規定，各共有人對於第三人，既得就共有物之全部
      ，為本於所有權之請求，此為各共有人之權利，各共有人均得單獨行使此項權
      利，至其他共有人之意思如何，均非所問，縱令他共有人有反對之表示，仍得
      行使之，本件原告係系爭車位所在房屋地下一層之分別共有人之一，應有部分
      百分之三十，此有建物登記謄本在卷可資證明，則原告單獨為共有人全體之利
      益，行使此物上請求權，請求被告返還系爭車位予原告及其他共有人，如預備
      訴之聲明，應屬合法，被告主張因有其他共有人持反對意見，原告當事人不適
      格云云，不無誤會，併予陳明。
（三）緣於民國（下同）八十四年四月廾日，原告以新台幣（下同）五百三十五萬元
      之價格，向訴外人魏仕泰買受坐落台北市○○區○○段一小段三八九地號土地
      面積○點○五七九公頃及同段四小段三四○地號土地面積○點○一五○公頃應
      有部分均各萬分之一二○，及其上建物建號為一一二二一號應有部分百分之卅
      即門牌台北市○○區○○路廾五號等房屋地下一層內機械式停車位編號第八、
      九、十號上下層共六個停車位，此有不動產買賣契約書及地下一樓車位平面圖
      暨車位位置證明圖在卷可稽。並已於同年六月九日完成所有權移轉登記，亦有
      卷附土地及建物登記謄本可資證明，是上開系爭六個停車位為原告所有應無庸
      疑。詎於八十六年六月間，原告欲使用系爭車位時，發現系爭車位為被告乙○
      ○所佔用，嗣經原告屢次請求被告返還系爭車位，被告均置之不理，甚且將原
      供車輛進出所設置之鐵門加以破壞，自行設置鐵門使用，致原告不得其門而入
      。矧查原告所有系爭車位遭被告無權占有之事實，業經本院於八十九年八月八
      日勘測系爭車位，由被告在場開啟鐵門進入施行勘驗現場狀況，並囑託台北市
      士林地政事務所測量結果作成土地複丈成果圖覆院，依該圖所示被告所佔用之
      建物範圍，包括已辦理建物登記建號一一二二一號之部份建物即圖示Ａ部份面
      積為五五點五一平方公尺及未辦理建物登記部份即圖示Ｂ、B1部份面積分別為
      一三點七五平方公尺、○點四七平方公尺，此有上開勘驗筆錄及土地複丈成果
      圖在卷可稽，其中Ａ部份即為系爭車位所在位置，足證被告佔用原告所有系爭
      車位應屬至臻明確，益證被告答辯所謂對建物建號一一二二一號所在位置有意
      見，否認系爭車位為渠佔用中，並依渠所提確認書之記載，渠就系爭車位所在
      位置有使用權云云，均不可採。被告又主張系爭車位所在之地下一層係屬全體
      住戶之共同使用空間，依公寓大廈管理條例規定，不得將共用部分讓受予區分
      所有權人以外之特定人或設定專用使用權或為其他有害區分所有權人之行為，
      並據以主張其對系爭車位有使用權，訴外人魏仕泰將一一二二一號建物讓售予
      非住戶之原告於法不合云云，惟查本件系爭車位所在之台北市○○區○○路廾
      五號等房屋地下一層，依八三使字第二二九號使用執照及附呈之建物登記謄本
      之記載，其主要用途為停車空間，並已編列門牌及單獨編列建號，且係有分擔
      基地應有部分之建物，顯非屬共同使用之公共設施，得單獨為所有權之客體，
      即非公寓大廈管理條例規範之對象，被告上開主張已不無錯誤，且被告既主張
      系爭車位係屬全體住戶之共同使用空間，不得設定專用使用權或為其他有害區
      分所權人之行為，卻又聲稱其對系爭車位有使用權，亦顯矛盾。再者，系爭車
      位現場勘驗時，係由被告開啟鐵門始得進入，此為本院勘驗筆錄所明載。而被
      告於其所提答辯三狀第四段中業已自承該鐵門係伊所製作，足見系爭車位確實
      由被告一人所獨佔，則被告答辯稱伊佔用系爭車位當時並不知道無法律上原因
      ，且系爭車位事實上已由全體住戶所共同管理使用云云，均屬臨訟捏造之詞，
      要難憑採。
（四）復按訟爭車位即複丈成果圖所示Ａ部份面積為五五點五一平方公尺，而系爭地
      下一層停車場即建號一一二二一號建物面積為一六○點三七平方公尺，可得知
      訟爭車位面積約占該停車場之三分之一，與原告持分十分之三甚為接近，已足
      證原告主張圖示Ａ部份原有編號八、九、十號車位存在，確係真實，事實上系
      爭地下一層停車場原即規劃一至十號上下層機械式停車位，共二十個車位，由
      車位所有人區分共有，每一車位所有者，應有部分百分之五，此就建物登記謄
      本所載共有人應有部分。又原告擁有編號八、九、十號車位，應有部分百分之
      卅，並合算得全部，即可得證，參酌證人魏仕泰於鈞院結證渠將系爭車位賣予
      原告時，確已完成平面式車位編號八、九、十號，惟未裝置機械式停車設備，
      渠並已點交予原告，又系爭車位均使用同一出入口，乃渠呈庭照片所示之鐵門
      等語在卷（見本院八十九年三月三日筆錄），復經鈞院勘驗系爭車位之相鄰車
      位現場狀況及出入口，亦與魏某呈庭照片相符，僅車位序號相反，此有卷附照
      片及勘驗筆錄可資證明。另受告知參加訴訟人即停車位編號２號上層之所有人
      丙○○亦提出乙紙地下一樓車位平面圖，核與原告所提者相同，其上均編列有
      系爭編號八、九、十號上下層車位，凡此足證系爭車位確實存在，被告答辯稱
      系爭車位所在位置無車位存在，要屬偽詞。
（五）次按共有人於與其他共有人訂立共有物分割或分管之特約後，縱將其應有部分
      讓與第三人，其分割或分管契約，對於受讓人仍繼續存在，此有最高法院四十
      八年台上字第一○五六號判例可資參照。經查本件系爭車位所在房屋地下一層
      建商原即規劃為機械式停車位編列一至十號上下層共二十個停車位，並於銷售
      契約中約定停車位編號，並透過契約書中約定停車位編號示明買受停車位者其
      停車位之位置，進而實施分管，此除經訴外人即系爭車位之前所有權人魏仕泰
      到庭供證渠於八十三年九月十三日，向建商購買系爭車位即編號八、九、十號
      上下層停車位，渠就該地下一層房屋特定範圍之系爭車位即有使用收益之權利
      等語外，並據受告知參加訴訟人丙○○具狀呈院聲明渠係以獨立使用權之方式
      購買停車位，並提出所有權狀、確認書、契約書、平面圖等影本參院可相佐證
      ，即依被告於其所提答辯狀中亦承認系爭地下一層停車位有分管契約存在，並
      經渠查訪其他住戶，亦表示確有分管契約存在，提出翰聯北投松泉居停車位置
      證明書影本為證。是系爭車位有分管使用，應屬無庸置疑，本件原告於八十四
      年四月廾日自魏某處受讓系爭車位，依前揭判例意旨，該地下一層系爭車位使
      用收益之權利，自對原告仍繼續存在，原告自得本於所有權之作用，依民法第
      七百六十七條規定，請求被告返還系爭車位予原告個人。
（六）查北投區○○段○○段三八九地號及四小段三四○地號，現每平方公尺公告現
      值為新台幣五萬元，申報地價為一萬六千七百二十元，此有卷附土地登記謄本
      可稽，以上開二筆土地總面積七百二十九平方公尺，原告應有部份一萬分之一
      百二十計算，原告擁有土地面積為八點七四八平方公尺，換算原告所有土地現
      值為四十三萬七千四百元，申報地價為十四萬六千二百六十六元，系爭車位所
      在建物現值為四十一萬九千七百元，有該房屋現執證明書穎本付卷可參，已原
      告持分十分之三計算，原告現有房屋現值為十二萬五千九百十元可得知建物之
      停車位價格為四百九十一萬二千六百元，上開建物價格加土地申報價額十四萬
      六千二百六十六元，共計二十七萬二千一百七十六元，依土地法第九十七條第
      一項之規定，原告所得請求之年租金收益年息百分之十，應為二萬七千二百十
      七元，本件被告未經原告之同意，擅自佔用系爭車位，迄今仍不予返還，已嚴
      重損害原告之權利，且無法律上原因而受有使用車位之利益，原告除得請求被
      告返還系爭車位外，並得依不當得利之法則，請求被告將其自八十六年七月一
      日起至八十八年十二月止，使用系爭六個停車位共計三十個月，得為六萬八千
      零四十二元及自八十九年一月一日起至被告返系爭車位與原告日止，按每年二
      萬七千二百十七元計算之不當得利返還予原告。
（七）末按所有人對於妨害其所有權者，得請求除去之，民法第七百六十七條中段定
      有明文，本條立法意旨，乃對於妨害其所有權者，若不能請求排除，則不能保
      全所有權之安然行使，故所有人對於妨害其所有權者，為保所有人得安然行使
      其權利起見，特許其為除去之請求，復按共有人依民法第八百廾一條規定。就
      共有物之全部為本於所有權之請求，除請求回復共有物須為共有人全體利益為
      之外，非不得僅由其中一人起訴請求，上訴人提起本件訴訟，僅在請求被上訴
      人拆除牆垣，以回復原有巷道之寬度，並非請求被上訴人交還其占有之土地，
      自不必為共有人全體之利益為之，此有最高法院七十一年台上字第一六六一號
      判例可稽。本件系爭車位原有出入口面臨道路，惟於被告佔用系爭車位後，竟
      將系爭車位原有之出入口暨其鐵門加以破壞，並擅自增建如土地複丈成果圖所
      示Ｂ及B1部份，且另行設置鐵門排除他人之出入，此就圖示Ｂ、B1部份並未辦
      理建物登記且與系爭車位相接成同一空間，及本院上開勘驗時係由被告開啟鐵
      門進入等情觀之甚明，有上開勘驗筆錄及其附圖在卷可稽。查被告在建號一一
      二二一號建物違章增建屬非法行為，要無庸疑，被告先則破壞系爭車位原有之
      出入口暨其鐵門，已不無損害原告之所有權，嗣非法增建並加設鐵門，又不無
      阻礙系爭車位之出入而妨害原告行使其權利，即如不拆除被告違章增建部份及
      其所設置之鐵門回復原狀，則原告無法安然行使系爭車位，至為明灼，是依上
      開法條及判例意旨，原告得請求被告拆除上開圖示Ｂ及B1部份建物，不待詞費
      。
綜上所述，原告請求被告返還系爭車位及給付不當得利並拆除違建暨鐵門，為有理由
。退萬步言，縱認系爭停車場各停車位並未特定，亦即共有人並無分管契約存在，原
告請求被告返還系爭車位予原告個人為無理由，惟按未經共有人協議分管之共有物，
共有人對共有物之特定部分佔用收益，需徵得他共有人全體之同意，如未經他共有人
同意而就共有物之全部或一部任意佔用收益，他共有人得本於所有權請求除去妨害或
請求向全體共有人返還佔用部分，此有最高法院七十四年度第二次民事庭會議決議可
資參照。本雖為系徵車位所在房屋地下一層之共有人，然被告佔用該車位未經全體共
有人之同意，依民法第八百二十一條規定，原告亦得本於其為系爭車位所在該房屋地
下一層之共有人之一，請求被告將系爭車位交付予原告及其他共有人，並得依其應有
部分百分之三十，請求被告將前開不當得利之十分之三返還予原告，此亦請如原告訴
之預備聲明而為判決。
肆、證據：提出不動產買賣契約書、車位平面圖、土地及建物登記簿謄本各一份，聲
    請傳喚證人魏仕泰。聲請鑑測係爭不動產。
乙、被告方面：
壹、聲明：
一、    原告之訴及其假執行之聲請均駁回。
二、    訴訟費用由原告負擔。
三、    如受不利判決，被告願供擔保請准宣告免假執行。
貳、陳述：
一、有關原告先位聲明請求第一項，係請求被告應將土地複丈成果圖所示A部分面積
    五五‧五一平方公尺返還原告。惟查：
（一） 該處現非被告所單獨佔有，此由本院現場履勘時，現場物品實早為各住戶所
       堆放可知，是以原告主張被告應單獨還返，實屬當事人不適格。否則縱使原
       告勝訴，其效力亦無法及於其他住戶。
（二）原告稱購有車位，固有其提出土地及建物登記簿謄本，及所謂與訴外人魏仕泰
      之買賣契約書暨地下一樓車位平面圖為憑。惟查，原告所指被告應交付「六個
      」機械式停車位之處，從來就沒有存在過所謂機械式停車位，是以原告所主張
      之訴訟標的並不存在，此其一。而原告所提出之車位平面圖，並非當時被告等
      其他住戶買賣時所存在之平面圖，是以其真偽不明，再則該停車位平面圖與建
      物測量成果圖不相符合，是以被告亦否認其為真正，此其二。
（三）詳言之：系爭地點，被告可謂原始住戶之一，從被告遷入時起，即未曾有過原
      告所指之六個機械式停車位，此除可傳喚同地段其他住戶為證外，在當時因建
      商未將系爭之處所堆積之雜物清除，是以被告為此還多次與建商發生爭執、請
      求建商清除未果，因而被告亦有拍照存證，由照片中明顯可以看出該處並無所
      謂的機械式停車位。而在被告搬入該社區歷經二年後，因該處堆放雜物眾多，
      除污染環境外還易招致流浪動物、甚至路人至內方便，嗣後乃在其他住戶要求
      下，不再等待建商解決而由被告自行僱工清理，乃成今日之貌。而其他住戶之
      所以要求被告自行清理，亦是因為在買賣契約中即明載該處本即為被告所應使
      用管理，是以此即被告使用該處之分管協議，且為被告與其他住戶間於各人的
      買賣契約中所共認之協定。至於原告所請求被告交付「六個機械式停車位」，
      被告實不知所指為何，而且在所有住戶與建商的買賣契約書中，根本沒有該平
      面圖存在，今原告既然主張交付此項訴訟標的，則原告自有必要先證明有此標
      的存在，方有得為審理之對象。
（四）而另經向士林地政事務所調閱系爭地段建物測量成果圖，發現建物地下層地形
      亦與原告所舉停車位平面圖之圖之圖形明顯有異，主要差別者即在：依建物測
      量成果圖觀之，建物地下層本身乃由四邊型所組合成，並未有三角型存在，尤
      其在原告所指系爭位置，明顯可以看出該位置是不存在建物測量成果圖之內的
      。換言之，原告縱有所謂土地及建物登記簿謄本以證明其確實購有該處之持分
      ，惟於此應審究者為：一、依土地及建物登記簿謄本所登載之面積範圍，是否
      包含系爭位置？如果確係包含該位置，何以建物圖與停車位平面圖不符？如果
      不包含系爭位置，則本件原告主張顯無理由。二、該處如確係為地下室所有持
      分人所共有之範圍內，則原告尚應證明該處即為原告有其他共有人約定有分管
      專用權，否則其他所有持分共有人豈不均得對被告主張交付使用系爭位置？
（五）事實上本件糾紛應屬建商或原告之前手所造成，詳言之，系爭地段所興建之住
      宅共僅有十四戶，所以所現場實際所興建的停車位亦僅有十四位，即原告證物
      停車場平面位置的編號一至編號七上下各一位子，根本沒有編號八至編號十的
      六個車位（是以原告所舉之圖有關編號八至編號十之部分，被告否認其真正）
      。而當時被告所購買的房屋，除一樓有所有權外，因為已在買賣契約中附件七
      的部分，確認有關地下層部分之部分產權及管理使用權均歸被告所附屬擁有，
      此份確認書乃所有住戶均於買賣契約書中所必需簽署的，主要是用來確認購買
      一樓的住戶可以使用該戶地下層部分，其他住戶並不得干涉，換言之，此即住
      戶間之分管協議，只不過是以確認書的形式來表明而已。有關被告有權使用該
      處空間，除有上揭分管協議可稽外，因為被告所購買者為地主保留戶，是以亦
      可傳喚被告所購買之對象即原地主戴啟宏，即可明暸本件被告所得使用之範圍
      。當時亦因該層住戶可以在權狀之外有更多使用空間之緣故，所以被告才以比
      其他住戶更高的金額來購買該戶。惟到後來始知，該處事實上是建商於請領使
      用執照後才二次施工所多餘之空間，是以根本不在原來地下層申請建築之範圍
      內，所以在法律上，該處亦不可能出售登記產權於任何人名下。至於原告本來
      亦非該處之住戶，根據公寓大廈管理條例第四十五條規定，公寓大廈之起造人
      或建築業者，不得將共用部分，包含法定空地、法定防空避難設備及法定停車
      空間讓售於區分所有權人以外之特定人設定專用使用權，其目的即在防止像原
      告此種實際不居住該處卻佔用共用部分之不合理情形。況據原告先前曾向被告
      陳稱，其是因與其前手有財務上之糾紛，是以其前手指稱該處可讓售予原告並
      折抵部分債務，其才登記有地下室百分之三十的持份。惟由上述觀之，此問題
      之產生，由於係屬原告與其前手間之糾紛，其前手魏仕泰能否違背法律規定轉
      讓停車位予區分所有人以外之第三人？有無可能將法律上不存在的系爭位置交
      付原告？或是其所得交付者，實應為地下層其他位置？此均屬其間債務能否履
      行之問題，就此而言被告實無從助其解決、亦無權置喙。
（六） 對證人魏仕泰說辭之意見：
 （Ａ）關於魏仕魏對所謂八、九、十號停車位有分管權，魏仕泰並未舉出任何證明
       ，甚且其亦提不出所謂購買所謂八、九、十停車位之契約，是以尚難認魏仕
       泰對所謂八、九、十號停車位有任何權利，而魏仕泰自身尚難證明其權利存
       在，其又如何能證明原告之權利存在？況且原告之所以認為其對系爭位置有
       分管使用權，乃基於其與魏仕泰之買賣，而魏仕泰既為出賣「持分權」之人
       ，其當然不可能為對自己之證詞，否則其對原告而言豈非構成詐欺？是以魏
       仕泰之立場既有偏頗，則其證言亦非能逕信。
（Ｂ） 經證人魏仕泰當庭所提出之地下一樓建物測量成果圖顯示，系爭處雖由圖面
       上觀之，看似屬於「停車空間」之一部分，惟細看地下一樓竣工圖，該處應
       為停車場之出入口，是以根本不可能做為「停車位」，所以縱使證人所提出
       之圖為真正（假設語），亦不足以證明系爭處為「停車位」。
（Ｃ） 再者，證人魏仕泰究竟有無所謂向建商購買八個「停車位」，似不能僅以地
       下室「建物」登記持分為準，蓋因「停車位」多寡與「建物」登記持分間未
       必有必然之關係，就如同原告雖登記有百分之三十之建物持分，然其相應之
       「土地」持分只有萬分之一二九，此遠遠低於其他擁有一個車位之住戶之土
       地持分（按，所有購買車位之住戶，均擁有兩張土地權狀，其一表彰者為住
       宅之土地持分，另一則表彰車位之土地持分）。是以本件證人是否果購買八
       個車位、以及位置何在？實仍應就證人與建商間之原始買賣契約及使用分管
       契約來認定，不能僅憑證人一句話，即認定系爭位置即為建商所出售予伊之
       車位。
（Ｄ） 關於原始買賣契約，原告於聲請調查證據時，亦認為有此必要，而要求  鈞
       院傳訊證人並令其提出買賣契約以為證明，惟證人到庭後竟宣稱其買賣契約
       已不存在，只能以建物登記持分來證明，惟基於上揭所述理由，證人所謂的
       證明方式，實無助於釐清本案之疑點，其仍未就是否確實自建商處購買八個
       「停車位」乙點證明。
（Ｅ） 退萬步言，假設證人確實與建商間有購有八個車位之買賣契約，則證人尚需
       證明其使用位置何在、是否即係系爭位置？依證人所述，其根本沒有所謂分
       管契約，只是建商用「說的」來特定位置，則證人就此而言，亦未證明其就
       系爭位置有所謂使用管理權限存在。
（Ｆ） 綜上，證人既不能證明其確實向建商購有八個車位、又不能證明其對系爭位
       置之使用管理權存在，則證人證言對本件而言，實無法證明原告之請求權存
       在。
（Ｇ） 被告向所承購之地主查詢，事實上車位是有土地持分的，而且車位也有分管
       契約存在，被告為求證實，遂向地主購買乙個車位，取得土地持分及分管契
       約，而且除地主外，經被告查訪其他住戶，亦表示確有分管契約存在，顯見
       ，前揭證人魏仕泰所言，系爭停車場建商沒有給予分管契約，全屬不實之言
       ！事實上當時建商所規劃之車位，即現今所存在之車位，而且均有分管契約
       以表彰使用權利。至於魏仕泰是否受建商欺騙？抑或原告受魏仕泰欺騙？此
       均非被告所能得知，惟無論如何，原告對被告提出本件請求，並無任何依據
       ，至為明顯！
（六）、按「當事人主張有利於己之事實者，就其事實有舉證之責任。」民事訴訟法
        第二百七十七條本文定有明文，又民事訴訟如係由原告主張權利者，應先由
        原告負舉證之責，若原告不能舉證，以證實自己主張之事實為真實，則被告
        就其抗辯事實即令不能舉證，或其所舉證據尚有疵累，亦應駁回原告之請求
        最高法院十七年上字第九一七號判例亦著有明文，查本件原告迄今遲遲無法
        提出系爭停車位分管契約或停車位置證明書，亦從未提出其前手即證人魏仕
        泰與建商翰聯建設股份有限公司間之原始停車位買賣契約及停車位置證明書
        用以為憑，顯與常情有違，且更憑空杜撰些構「六個機械式停車位」之存在
        ，依一般經驗法則，原告既已買受系爭車位且點交完竣在案，何以對出入口
        遙控器、公共門鎖等付之闕如，導致迄今仍不得其門而入，實是荒謬至極，
        然卻仍一味指摘答辯人涉有無權占有等情事，殊嫌速斷亦洵屬無據。
（七）、次查，本件系爭建物地下一層，依其設計人及監造人黃昆輝建築師事務所之
        原建築設計圖面，該地下一層內自始即無原告所指稱「六個機械式車位」（
        或八、九、十號停車位）之存在，且依台北市政府工務局八十三年六月八日
        核發之八三使字二二九號使用執照（被證九）上明確載明系爭建物地下一層
        用途為「防空避難室263.00㎡、停車場155.51㎡」且停車場僅「室內１部
        15.00㎡」，另參照據以申請使用執照之建築物竣工平面圖，益足證系爭地
        下一層僅有「一汽車停車位」，其餘部分均設計規劃為機車停放處及防空避
        難室。所以，原告主張，其擁有建號第一一二二一號建物持分的百分之三十
        固無疑問，惟此百分之三十並不等同於有六個車位，原告如此主張，僅係其
        一廂情願之說法及算法而已。
（八）、再查，系爭地下一層僅有「一汽車停車位」已如前述，而現場現況現有十四
        個機械式停車位及以磚牆區隔部分空間等情，業經  鈞院勘驗現場屬實，然
        依前揭使用執照附表觀之，均為「以下空白」之記載，並無任何變更設計之
        記載，足徵該十四個機械式停車位均屬二次施工後之違章建築，更遑論原告
        起訴主張自始不存在之第八、九、十、號停車位，蓋既為違章建築，根本無
        從辦理所有權移轉登記。是本件無論依使用執照及建物竣工平面圖或依現場
        實際狀況，均再再顯示與原告起訴主張完全不符察。
（九） 按系原告所舉停車位平面圖固與受告知訴訟人丙○○所提出相同，固可認有
       此平面圖存在。惟由銷售中平面圖，與之後所取得使用執照圖時之峻工圖，
       以及現場實際狀況均不相同，顯見其間有變更設計及二次施工之情況。核其
       原因應係銷售車位狀況不佳，是以建商後來已變更設計之故，是以自不能以
       原來之平面圖作為本件魏仕泰或原告有使用權之依據，更何原告亦尚未舉證
       其就八、九、十車位之分管契約何在，是以縱認原告有系爭建物之持分，亦
       無法認定其就特定位置有分管，進而更無法認定其分管位置即係系爭位置。
       換言之，系爭建物尚有其他車位、其他空間無人使用，如何能僅憑持分，即
       認定其位置在系爭處？
（九） 再者原告一直以對系爭建物有百分之三十之持分，即謂其有六個車位，惟持
       分多寡與有無車位、車位多寡並無必然關係，此只而向建管局詢問即明。是
       以原告所存在之謬思，即在於其認為一個停車位等於百分之五之建物持分，
       然而事實上系爭建物尚有土地部分，然而每個停車位所有人之土地持份並不
       相同，是以顯見持分尤其是包括土地持分及建物持分兩部分，並不能作為車
       位多寡之依據。況依使用執照來看，整個停車空間僅有一個停車位，更可顯
       然此種關聯性是有疑問的。車位多寡，仍然應依停車位置證明來判斷。
（十） 綜此，原告請求被告單獨返還系爭處，惟系爭處現為所有共有人所共用，且
       原告並未舉證其就系爭處有分管權存在，是以原告此部分之訴顯無理由甚明
       。
二、有關原告先位聲明及備位聲明主張第三項部分係主張被告應將土地複丈成果圖所
    示B部分及B1部分拆除回復原狀，其理由係指被告「將系爭車位原有之出入口暨
    其鐵門加以破壞，並擅自增建如土地複丈成果圖所示B部分及B1部分」云云。惟
    查：
（一）對於原告如此主張，被告完全否認。如原告認為係被告所建，自應舉證證明。
      惟原告迄今未為任何證明，僅滿口胡言片面斷定是被告所興築，試問，該處屬
      於建築物之一部分，被告如何、又為何沒事多此興築？建物如係被告自行增建
      ，其他住戶豈不早就抗議？何庸等到原告此一非住戶來主張？
（二）事實上，上揭B部分及B1部分，乃建商興建時即存在，並非被告所建，對此除
      可觀該處設置鐵捲門前之照片即可明暸之外，對此本院亦曾親至現場履勘，該
      部分根本不是另行增建之建築，而是原始樣貌。
（三）按該部分既係建商所興建而未辦保存登記，其權利即屬原始起造人或現系爭位
      置土地所有權人所共有，是以原告以被告為本部分訴訟標的之對造，顯有當事
      人不適格之問題。
（四）原告所述系爭B、B1部分確屬違建，惟並非被告所增建已如前述，事實上，系
      爭建物目前編號一至七號部分如同B、B1一般，亦屬違建。而正由於建商擅自
      變更設計之結果，系爭B、B1部分為僅剩之擋土牆，倘將之拆除，恐影響整座
      建物之安全，是以如基於全體共有人之利益而言，仍不應輕言拆除。而原告口
      口聲聲稱其基於共有人之利益，惟事實上是其並非該處住戶，而要拆該處住戶
      的房子，完全不管住戶死活，其心態可見斑！
（五）按系爭部分既為建商所變更設計興建，則其自應為建物共有人及土地持分共有
      人所取得，原告逕以被告為對象，請求被告拆除，原告此部分聲明非僅有當事
      人不適格之問題，亦顯無理由。
三、有關原告先位聲明及備位聲明第二項部分，係主張被告應返還不當得利。惟查：
（一） 按被告使用系爭處，原先是得其他住戶同意，後來被告亦取得該建號之持分
       ，是以被告亦為該建物之共有人之一，自得使用系爭處。詳言之，該處依八
       三使字第二二九號使用執照記載，其雖為停車空間，惟停車場部分僅一部車
       位（指汽車）而已，其餘部分均係機車停車空間，對此儘可向建管局詢問即
       明。是以該空間自得為一一二二一號建物之共有人所共同使用。雖建商後來
       擅自變更設計為十四個車位，並由共有人就該十四個位置約定分管，惟就系
       爭處而言，其既未做為汽車停車場、未約定分管，則仍為共有人所得共同使
       用，其理甚明。
（二） 原告僅以該處鐵門係由被告所製作、鈞院勘驗時係由被告開啟鐵門進入，即
       謂係由被告一人獨佔云云。惟該處位於被告住家正樓下，原有之兩片鐵片門
       當年遭颱風吹垮時，沒有人出面修理，被告經住戶要求出資修理，豈可因此
       即謂係被告獨佔之證明？又當日履勘，在場不是原告、就是被告，而原告並
       非住戶沒有辦法自住戶進出之門戶進入，當然是由被告開門，否則要誰開門
       ？原告此種幾近無賴之辯駁方式，只要誰出錢整修、只要誰開門，就咬定誰
       應是「訴訟上之被告」，此實令人哭笑不得！此就如同原告訴訟代理人庭訊
       時竟曾謂：被告若不是侵權行為人，那原告為什麼要告他？
（三） 本院當日履勘時，清楚看見系爭位置只要由住戶得進出的大門即可進入，並
       不需要另有鑰匙開啟，系爭位置與通道間僅有一未上鎖之木門相隔，而鐵捲
       門是由內開啟。換言之，只要是住戶即可自由進出系爭位置，而事實上系爭
       位置亦係堆放各住戶之物品，是以被告先前既已得各住戶同意使用，後來亦
       取得所有權成為共有人之一，則被告豈有不當得利可言？
（四） 另原告主張以每月每車位租金四千元計算，由於系爭處並無六個車位，就算
       其為平面式，亦無法容納三輛車同時停放，而依使用執照來看，整個停車空
       間最多亦僅係一個該地亦非被告停車，是以退萬步言，縱認原告於系爭處確
       有車位，最多亦僅係一個車位而已，而且就當地情況來看，現有車位均尚未
       停滿，而四週停車環境良好易停，是以，以當地行情來看，每車位每月四千
       元顯屬過高，是以原告以六個車位請求每月每車位四千元，實屬無稽。原告
       雖舉該地申報地價及建物價格為其計算基準，惟所謂建物價格實為原告與魏
       仕泰之買賣契約價格，有關該買賣契約真實性原告否認，亦否認該買賣標的
       物僅係持分竟有此價格，試問，焉有地下室堆放雜物處可以出售五百餘萬？
（五）查：依不當得利之法則請求返還不當得利，須以無法律上之原因而受利益，致
      他人受有損害為其成立要件，今以本件衡之，構成本件不當得利之前提須先成
      立無權占有，惟：系爭地下一層內原告指稱答辯人應交付返還「六個機械式停
      車位」或「八、九、十號停車位」之處，自始即無任何機械式停車位存在，況
      依據房屋預定買賣契約書附件七確認書上明確載明「地下壹層防空避難室之部
      份產權及管理使用權均為該平面層一樓住戶購買附屬所擁有，本人不得主張其
      產權及管理使用權」，該確認書業早經全體區分所有權人確認在案，自生拘束
      效力。今雙方所爭執有無不當得利之爭點之一在於，依被告及全體住戶所認知
      者，係系爭之處並非屬所謂停車空間；而原告則主張該處係其所購買之六個機
      械式停車位之處。但是，依本院至現場勘驗之狀況可以明顯發現，現實上之停
      車空間與系爭之處，是有所區隔的，其間的區隔，除有公共通道之外，尚有電
      氣間，而且自停車處至系爭處，共有三道牆壁相隔。而被告當時受領房屋時，
      出賣人（即原地主）即併同爭之處一併點交予被告使用，是以當時被告確係認
      為該處即屬於原買賣契約中所約定之「地下壹層防空避難室之部份產權及管理
      使用權」之標的物，而此種認知，非僅被告而已，全體住戶亦係具有相同的認
      識，其具體表現即在於：當時被告住進該處時，系爭處尚堆滿廢棄物，而其他
      住戶因不能忍受如此髒亂，是以要求被告出面清理乾淨，因為所有住戶都認為
      該處就是歸被告管理使用之範圍，被告自有義務出面整理。
是以由此可知，雖然後來於本案審理中經調閱公務局之使用執照時始發現，該處屬於
所謂停車空間（惟非汽車停車位、更無六個所謂機械式停車位）之一部，惟被告於出
賣人點交而受領該處時，確實不知道此項事實。而後來系爭處經被告整理後，事實上
亦供全體住戶所使用堆放雜物，此亦經本院勘驗在卷。按「不當得利之受領人。不知
無法律上原因，而其所受之利益已不存在者，免負返還或償還價額之責任」民法第一
百八十二條定有明文，是以本件被告當時受領者，是所謂的「管理使用權」，而當時
被告確實不知道並無法律上原因已如上述，而在本件爭訟前，該處事實上已由全體住
戶所共同管理使用，顯見如認被告之「使用管理權」如果有何利益可言（其實，被告
非僅無利益可言，甚且花了一筆清運費用及製作鐵門之費用），事實上該利益亦早已
不存在，是以被告並無從返還，亦不負償還價額之責任。
四、有關原告預備聲明主張被告應將複丈成果圖所示Ａ部分面積交付原告及其他共有
    人云云。惟查該部分現實狀況是所有共有人所共同使用中（包括被告現亦係共有
    人），是以原告請求自屬多餘，被告亦不知道要再為如何之交付行為。而原告如
    主張其係共有人亦有使用權，其逕可在不妨害他人共同使用的情況下使用系爭處
    。是以本項聲明亦屬無理由，應予駁回。
五、被告對本件原告與魏仕泰間之買賣存有相當懷疑，對於魏仕泰自稱當時因為投資
    購買有八個車位，亦甚表不能置信。蓋以松泉居（即係爭處住宅名稱）全部僅係
    十四戶，地處山坡市郊，週遭並無其他商業大樓或大型集合住宅，而在松泉居當
    初銷售時，連十四個車位都未售完，以致於現在所看見的十四個車位車，尚有多
    數係空位無人停放，對此種狀況有人謂其投資而購置八個車位，孰能置信？而原
    告並非松泉居之住戶，其竟然來購置六個車位？其目的為何？其間實在太多詭異
    之情事。然而本件事實上已證明並無六個車位存在，且原告或魏仕泰自始至終均
    無法提出就系爭處之分管證明，是以其請求自無理由，倘其利用此種兩人間莫名
    的買賣狡計欺蒙本院得逞，則無異使松泉居居住環境變得混亂，亦違背當初公寓
    大廈管理條例，使停車位產權限制在區分所有權人間轉讓以避免外人來鳩佔雀巢
    之立法意旨。
六、綜上所述，於買賣契約中既然載明，被告所購買者，除一樓住宅外同時擁有地下
    樓之管理使用權，是以被告占有該處應係有權占有。縱然退萬步言，如認系爭位
    置屬於地下室共有部分之範圍內，原告除應先提出就系爭位置有特定使用管理之
    依據外，次就另一問題言，被告管理該地（事實上並未做任何使用）亦係依據買
    賣契約而來，且有正當對價，此時如有產生競合之情形，亦應屬於後購買者（即
    原告）與其前手間之買賣契約能否履行之問題；仍不得謂被告係無法律上原因而
    獲有利益，是以原告主張不當得利亦無理由。
參、證據：提出：地下一層建物測量成果圖影本乙份、照片七張、買賣契約書影本。
    、公寓大廈管理條例節印本、分管契約影本五份。
    理    由
一、被告主張本件有當事人不適格之問題稱：系爭地點非被告所單獨佔有，此由本院
    現場履勘時，現場物品實早為各住戶所堆放可知，是以原告主張被告應單獨還返
    ，實屬當事人不適格等語，按系爭部分既為建商所變更設計興建，則其自應為建
    物共有人及土地持分共有人所取得，原告逕以被告為對象，請求被告拆除，原告
    此部分聲明有當事人不適格之問題等語。然當事人是否適格，以原告主張之事由
    而斷，本件原告主張：本於所有權及分管契約訴請無權佔用之被告為返還即拆除
    建物部分，其主張究竟有無分管約定或單獨佔用為有無理由之問題（於後述之）
    ，然兩造間並無不適合為原被告之處，因此，被告此一主張，為不可採，合先敘
    明。
二、本件原告主張略以：伊於八十四年四月廾日，以五百三十五萬元之價格，向訴外
    人魏仕泰買受坐落台北市○○區○○段一小段三八九地號土地面積○點○五七九
    公頃及同段四小段三四○地號土地面積○點○一五○公頃應有部分均各萬分之一
    二○，及其上建物建號為一一二二一號應有部分百分之卅即門牌台北市○○區○
    ○路廾五號等房屋地下一層內機械式停車位編號第八、九、十號上下層共六個停
    車位，並已於同年六月九日完成所有權移轉登記。詎於八十六年六月間，原告欲
    使用系爭車位時，發現系爭車位為被告乙○○所佔用，嗣經原告屢次請求被告返
    還系爭車位，被告均置之不理，甚且將原供車輛進出所設置之鐵門加以破壞，自
    行設置鐵門使用，致原告不得其門而入。原告所有系爭車位遭被告無權占有之事
    實，經台北市士林地政事務所測量結果作成土地複丈成果圖所示被告所佔用之建
    物範圍，包括已辦理建物登記建號一一二二一號之部份建物即圖示Ａ部份面積為
    五五點五一平方公尺及未辦理建物登記部份即圖示Ｂ、B1部份面積分別為一三點
    七五平方公尺、○點四七平方公尺，其中Ａ部份即為系爭車位所在位置。次按共
    有人於與其他共有人訂立共有物分割或分管之特約後，縱將其應有部分讓與第三
    人，其分割或分管契約，對於受讓人仍繼續存在，此有最高法院四十八年台上字
    第一○五六號判例可資參照。經查本件系爭車位所在房屋地下一層建商原即規劃
    為機械式停車位編列一至十號上下層共二十個停車位，並於銷售契約中約定停車
    位編號，並透過契約書中約定停車位編號示明買受停車位者其停車位之位置，進
    而實施分管，此除經訴外人即系爭車位之前所有權人魏仕泰到庭供證渠於八十三
    年九月十三日，向建商購買系爭車位即編號八、九、十號上下層停車位，渠就該
    地下一層房屋特定範圍之系爭車位即有使用收益之權利等語外，並據受告知參加
    訴訟人丙○○具狀呈院聲明渠係以獨立使用權之方式購買停車位，並提出所有權
    狀、確認書、契約書、平面圖等影本參院可相佐證，即依被告於其所提答辯狀中
    亦承認系爭地下一層停車位有分管契約存在，並經渠查訪其他住戶，亦表示確有
    分管契約存在，提出翰聯北投松泉居停車位置證明書影本為證。是系爭車位有分
    管使用，應屬無庸置疑，本件原告於八十四年四月廾日自魏某處受讓系爭車位，
    依前揭判例意旨，該地下一層系爭車位使用收益之權利，自對原告仍繼續存在，
    原告自得本於所有權之作用，依民法第七百六十七條規定，請求被告返還系爭車
    位予原告個人。另查北投區○○段○○段三八九地號及四小段三四○地號，現每
    平方公尺公告現值為新台幣五萬元，申報地價為一萬六千七百二十元，此有卷附
    土地登記謄本可稽，以上開二筆土地總面積七百二十九平方公尺，原告應有部份
    一萬分之一百二十計算，原告擁有土地面積為八點七四八平方公尺，換算原告所
    有土地現值為四十三萬七千四百元，申報地價為十四萬六千二百六十六元，系爭
    車位所在建物現值為四十一萬九千七百元，有該房屋現執證明書穎本付卷可參，
    已原告持分十分之三計算，原告現有房屋現值為十二萬五千九百十元可得知建物
    之停車位價格為四百九十一萬二千六百元，上開建物價格加土地申報價額十四萬
    六千二百六十六元，共計二十七萬二千一百七十六元，依土地法第九十七條第一
    項之規定，原告所得請求之年租金收益年息百分之十，應為二萬七千二百十七元
    ，本件被告未經原告之同意，擅自佔用系爭車位，迄今仍不予返還，已嚴重損害
    原告之權利，且無法律上原因而受有使用車位之利益，原告除得請求被告返還系
    爭車位外，並得依不當得利之法則，請求被告將其自八十六年七月一日起至八十
    八年十二月止，使用系爭六個停車位共計三十個月，得為六萬八千零四十二元及
    自八十九年一月一日起至被告返系爭車位與原告日止，按每年二萬七千二百十七
    元計算之不當得利返還予原告。末按所有人對於妨害其所有權者，得請求除去之
    ，民法第七百六十七條中段定有明文，本條立法意旨，乃對於妨害其所有權者，
    若不能請求排除，則不能保全所有權之安然行使，故所有人對於妨害其所有權者
    ，為保所有人得安然行使其權利起見，特許其為除去之請求，復按共有人依民法
    第八百廾一條規定。就共有物之全部為本於所有權之請求，除請求回復共有物須
    為共有人全體利益為之外，非不得僅由其中一人起訴請求，上訴人提起本件訴訟
    ，僅在請求被上訴人拆除牆垣，以回復原有巷道之寬度，並非請求被上訴人交還
    其占有之土地，自不必為共有人全體之利益為之，此有最高法院七十一年台上字
    第一六六一號判例可稽。本件系爭車位原有出入口面臨道路，惟於被告佔用系爭
    車位後，竟將系爭車位原有之出入口暨其鐵門加以破壞，並擅自增建如土地複丈
    成果圖所示Ｂ及B1部份，且另行設置鐵門排除他人之出入，此就圖示Ｂ、B1部份
    並未辦理建物登記且與系爭車位相接成同一空間，及本院上開勘驗時係由被告開
    啟鐵門進入等情觀之甚明，有上開勘驗筆錄及其附圖在卷可稽。查被告在建號一
    一二二一號建物違章增建屬非法行為，要無庸疑，被告先則破壞系爭車位原有之
    出入口暨其鐵門，已不無損害原告之所有權，嗣非法增建並加設鐵門，又不無阻
    礙系爭車位之出入而妨害原告行使其權利，即如不拆除被告違章增建部份及其所
    設置之鐵門回復原狀，則原告無法安然行使系爭車位，至為明灼，是依上開法條
    及判例意旨，原告得請求被告拆除上開圖示Ｂ及B1部份建物。退萬步言，縱認系
    爭停車場各停車位並未特定，亦即共有人並無分管契約存在，原告請求被告返還
    系爭車位予原告個人為無理由，惟按未經共有人協議分管之共有物，共有人對共
    有物之特定部分佔用收益，需徵得他共有人全體之同意，如未經他共有人同意而
    就共有物之全部或一部任意佔用收益，他共有人得本於所有權請求除去妨害或請
    求向全體共有人返還佔用部分，此有最高法院七十四年度第二次民事庭會議決議
    可資參照。本雖為系爭車位所在房屋地下一層之共有人，然被告佔用該車位未經
    全體共有人之同意，依民法第八百二十一條規定，原告亦得本於其為系爭車位所
    在該房屋地下一層之共有人之一，請求被告將系爭車位交付予原告及其他共有人
    ，並得依其應有部分百分之三十，請求被告將前開不當得利之十分之三返還予原
    告，此亦請如原告訴之預備聲明而為判決等語。
二、被告則以：否認有原告主張之編號八、九、十之停車位，否認附圖所示B及]B1為
    被告所建造，認原告起訴為當事人不適格。否認原告對上開停車位有分管契約存
    在，原告買有系爭建物係違反公寓大廈管理條例。否認被告系無權佔用系爭地下
    一樓建物，被告系經其他共有人同意，並無不當得利之問題。被告當時買受房屋
    時，出賣人（即原地主）即併同系爭之處一併點交予被告使用，是以當時被告確
    係認為該處即屬於原買賣契約中所約定之「地下壹層防空避難室之部份產權及管
    理使用權」之標的物，而此種認知，非僅被告而已，全體住戶亦係具有相同的認
    識，其具體表現即在於：當時被告住進該處時，系爭處尚堆滿廢棄物，而其他住
    戶因不能忍受如此髒亂，是以要求被告出面清理乾淨，因為所有住戶都認為該處
    就是歸被告管理使用之範圍，被告自有義務出面整理。是以由此可知，雖然後來
    於本案審理中經調閱公務局之使用執照時始發現，該處屬於所謂停車空間（惟非
    汽車停車位、更無六個所謂機械式停車位）之一部，惟被告於出賣人點交而受領
    該處時，確實不知道此項事實。而後來系爭處經被告整理後，事實上亦供全體住
    戶所使用堆放雜物，此亦經本院勘驗在卷。按「不當得利之受領人。不知無法律
    上原因，而其所受之利益已不存在者，免負返還或償還價額之責任」民法第一百
    八十二條定有明文，是以本件被告當時受領者，是所謂的「管理使用權」，而當
    時被告確實不知道並無法律上原因已如上述，而在本件爭訟前，該處事實上已由
    全體住戶所共同管理使用，顯見如認被告之「使用管理權」如果有何利益可言（
    其實，被告非僅無利益可言，甚且花了一筆清運費用及製作鐵門之費用），事實
    上該利益亦早已不存在，是以被告並無從返還，亦不負償還價額之責任等語置辯
    。
四、本件兩造不爭之事實：原告為座落台北市○○區○○段一小段三八九地號及同段
    四小段三四○地號土地及其上上建物建號一一二二一號門牌號碼北投區○○路廾
    五號等房屋地下一層之共有人，其應有部分，土地為萬分之一百二十，建物為十
    分之三。此有土地及建物登記簿謄本為證，堪信為真實。
五、本件爭執之要點：（一）原告主張系爭編號八九十停車位，究竟存在否？（二）
    對於該停車位曾有無分管約定？（三）被告對系爭建物如附圖A部分有無佔用（
    事實上管領力）？其佔用有無正當權源？得否請求返還？（四）被告是否負有拆
    除附圖所示B及B1部分建物之義務？即此部分是否為被告所建造？（五）被告有
    無不當得利及其多寡之問題？以下分論之：
（一）原告主張系爭編號八九十停車位，究竟存在否？
      原告此一主張，業據提出買賣契約書車位平面圖為證，核與其前手即證人魏仕
      泰於本院證稱：渠將系爭車位賣予原告時，確已完成平面式車位編號八、九、
      十號，惟未裝置機械式停車設備，渠並已點交予原告，又系爭車位均使用同一
      出入口，乃渠呈庭照片所示之鐵門等語相符（本院八十九年三月三日筆錄），
      且觀諸受告知參加訴訟人即停車位編號２號上層之所有人丙○○提出之地下一
      樓車位平面圖，其上均編列有系爭編號八、九、十號上下層車位，核與原告所
      提者相同，是證人所言即非無據，再參諸本件系爭車位所在之台北市○○區○
      ○路廾五號等房屋地下一層，依台北市政府工務局八三使字第二二九號使用執
      照及建物登記謄本之記載，其主要用途為停車空間，並已編列門牌及單獨編列
      建號，且係有分擔基地應有部分之建物，再系爭地下一層停車場即建號一一二
      二一號建物總面積為一六○點三七平方公尺，而原告持分為十分之三，而複丈
      成果圖所示Ａ部份，其面積為五五點五一平方公尺，約為上開停車場面積之三
      分之一，與原告持分十分之三甚為接近，衡諸上開證物及證言，足證原告主張
      圖示Ａ部份即原有編號八、九、十號車位之事，為可採信。因而被告答辯稱系
      爭車位所在位置無車位存在，證人所言偏頗不可信等語，與上開證物不符，為
      不可採信。
（二）對於該停車位曾有無分管約定？
      被告以若有分管約定，原告應提出分管契約證明等語置辯，原告則主張有分管
      約定，雖其分管書據遺失，然以證人魏仕泰之證言可為證等語，經查：分管契
      約並無法定方式，因此，不以書面為必要，從而，書據為分管契約之證據方法
      ，然非其成立生效要件，因此，倘確有分管而未立書據，或書據遺失，均不得
      遽指分管契約不存在。據此，本件原告雖提不出系爭停車位之分管書據，然其
      主張依證人魏仕泰證稱：當初買的時候，確有特定，只是未立書據等語（同上
      筆錄）為證，惟該證言是否可採？參諸丙○○具狀陳稱渠係以獨立使用權之方
      式購買停車位等語，並提出所有權狀、確認書、契約書、平面圖等影本佐證，
      而該確認書明文記載：停車場部分產權即使用權由車位承購戶所擁有等語，且
      依被告所提翰聯北投松泉居（即系爭停車位所在社區所在）停車位置證明書影
      本所載：本車位具獨利使用權等語，顯見系爭社區之停車位當是自始即分管使
      用，而原告所購者亦是停車位，衡諸買賣房地產常情，自當是經分管而有獨立
      使用權，方符情理，是證人魏仕泰所言與上開證物相符，應可採信，從而，原
      告主張系爭車位有分管約定乙節，即可採信。
（三）被告對系爭建物如附圖A部分有無佔用（事實上管領力）？其佔用有無正當泉
      源？原告得否請求返還？
      （a.）佔用部分：原告主張：自八十六年六月間起，原告欲使用系爭車位時，
      發現系爭車位為被告乙○○所佔用，嗣經原告屢次請求被告返還系爭車位，被
      告均置之不理，甚且將原供車輛進出所設置之鐵門加以破壞，自行設置鐵門使
      用，致原告不得其門而入等語，而被告則辯稱：係受其他共有人之囑才修復鐵
      門，大家都可使用由ab門進出，非其一人所獨占，雜物為大家的等語。經查：
      本院於八十九年八月八日勘測系爭車位時，確是由被告在場開啟鐵門進入施行
      勘驗現場，而其內雜物間有二門（按即被告所指ab門，均為附喇叭鎖之門），
      且本院託台北市士林地政事務所測量結果作成土地複丈成果圖覆院，依該圖所
      示被告所佔用之建物範圍，包括已辦理建物登記建號一一二二一號之部份建物
      即圖示Ａ部份面積為五五點五一平方公尺及未辦理建物登記部份即圖示Ｂ、B1
      部份面積分別為一三點七五平方公尺、○點四七平方公尺，此有上開勘驗筆錄
      及土地複丈成果圖在卷可稽，其中Ａ部份即為系爭車位所在位置，因此，原告
      此一主張有證據可佐，因而可以採信，至被告辯稱：大家都可用，雜物是大家
      推放的等語，經查：設若大家均可使用，何須設置門鎖？且被告之主張，固自
      成一理，惟均未提出證據證明，因此，其所辯即乏證據而不足採。據此，系爭
      附圖A部分，既是被告開門方得進入，且鐵門為其所裝設，客觀上已足認其對
      該地有事實上管領力。
      （b.）原告主張被告系無權占有，被告主張系有權占有，依法當由被告對其積
      極有利之事實負舉證責任，被告雖稱：系爭車位所在之地下一層係屬全體住戶
      之共同使用空間，依公寓大廈管理條例規定，不得將共用部分讓受予區分所有
      權人以外之特定人或設定專用使用權或為其他有害區分所有權人之行為，並據
      以主張其對系爭車位有使用權，訴外人魏仕泰將一一二二一號建物讓售予非住
      戶之原告於法不合，且依係受其他共有人之託方為管理云云，惟查：被告有無
      正當權源佔用上開建物，與原告是否符合公寓大廈管理條例之規定買受該建物
      ，為兩回事，不得混為一談，再系爭附圖A部分，為分管地區已如前述，並非
      全體住戶之共同使用空間，而被告亦未舉證證明其受全體住戶之託，因此，被
      告所辯不足採信，易言之，其並未證明有正當權源佔用。
      （C.）按最高法院四十八年台上字第一○六五號判例，認為「共有人於與其他
      共有人訂立共有物分割或分管之特約後，縱將其應有部分讓與第三人，其分割
      或分管契約，對於受讓人仍繼續存在」，就維持法律秩序之安定性而言，固有
      其必要，惟應有部分之受讓人若不知悉有分管契約，亦無可得而知之情形，受
      讓人仍受讓與人所訂分管契約之拘束，有使善意第三人受不測損害之虞，與憲
      法保障人民財產權之意旨有違，首開判例在此範圍內，嗣後應不再援用，司法
      院大法官會議釋字第三四九號解釋參照。又民法第八百十八條固規定：各共有
      人按其應有部分，對於共有物之全部，有使用、收益之權；同法第八百二十一
      條但書亦規定：回復共有物之請求，僅得為共有人全體之利益為之。惟同法第
      八百二十條第一項明定：共有物除契約另有訂定外，由共有人共同管理之。所
      謂管理，旨在使用、收益，足見上開第八百十八條及第八百二十一條但書之規
      定係指共有物尚未經共有人為分管之約定時，始有其適用倘共有人就共有物已
      為分管之約定，各共有人僅能就各自分管部分為使用、收益，乃當然之解釋。
      最高法院88年度台上字第六十一號著有判決。依上開大法官會議解釋，共有人
      於訂立共有物之分管契約後，如其中一人將其應有部分讓與第三人，若受讓人
      知悉有分管契約，或可得而知之情形，仍應受分管契約之拘束，並非共有人中
      有將應有部分移轉他人致所有人有變更時，分管契約即失效力。經查本件系爭
      車位，既係分管區域，且依被告買賣契約所載，此為被告可得而知之事，自對
      兩造仍繼續存在，從而，原告自本於所有權之作用，依民法第七百六十七條規
      定，請求被告返還系爭車位予原告個人，為有理由，應予准許。
（四）被告是否負有拆除附圖所示B及B1部分建物之義務？即此部分是否為被告所建
      造？
      按所有權人方有權處分其建物，亦即附圖所示B及B1部分建物，當是其建造人
      方有權亦負義務拆除之。此部份原告主張是被告增建，應由其負責拆除等語，
      然為被告所否認，依法自當由原告負舉證之責任，然原告雖稱：本件系爭車位
      原有出入口面臨道路，惟於被告佔用系爭車位後，竟將系爭車位原有之出入口
      暨其鐵門加以破壞，並擅自增建如土地複丈成果圖所示Ｂ及B1  部份，且另行
      設置鐵門排除他人之出入，此就圖示Ｂ、B1部份並未辦理建物登記且與系爭車
      位相接成同一空間，及本院上開勘驗時係由被告開啟鐵門進入等情觀之甚明，
      有上開勘驗筆錄及其附圖在卷可稽。查被告在建號一一二二一號建物違章增建
      屬非法行為，要無庸疑，被告先則破壞系爭車位原有之出入口暨其鐵門，已不
      無損害原告之所有權，嗣非法增建並加設鐵門，又不無阻礙系爭車位之出入而
      妨害原告行使其權利，即如不拆除被告違章增建部份及其所設置之鐵門回復原
      狀，則原告無法安然行使系爭車位部份建物等語，惟查：加設鐵門，非必然要
      增建前揭違建，是原告所稱尚難遽採，何況，此為其推測之詞，並未能舉證以
      實其說，因此，原告主張被告應拆除附圖B及B1部分，即不能證明，為不可採
      信，應予駁回。
（五）被告有無不當得利及其多寡之問題？
（Ａ）本件被告未經原告之同意，擅自佔用系爭車位，迄今仍不返還與原告，自屬無
      法律上原因而受有使用車位之利益，因此，原告主張除得請求被告返還系爭車
      位外，並得依不當得利之法則請求等語，為有理由，至被告辯稱：依不當得利
      之法則請求返還不當得利，須以無法律上之原因而受利益，致他人受有損害為
      其成立要件。而被告當時受領房屋時，出賣人（即原地主）即併同爭之處一併
      點交予被告使用，是以當時被告確係認為該處即屬於原買賣契約中所約定之「
      地下壹層防空避難室之部份產權及管理使用權」之標的物，而此種認知，非僅
      被告而已，全體住戶亦係具有相同的認識，其具體表現即在於：當時被告住進
      該處時，系爭處尚堆滿廢棄物，而其他住戶因不能忍受如此髒亂，是以要求被
      告出面清理乾淨，因為所有住戶都認為該處就是歸被告管理使用之範圍，被告
      自有義務出面整理。是以由此可知，雖然後來於本案審理中經調閱公務局之使
      用執照時始發現，該處屬於所謂停車空間（惟非汽車停車位、更無六個所謂機
      械式停車位）之一部，惟被告於出賣人點交而受領該處時，確實不知道此項事
      實。而後來系爭處經被告整理後，事實上亦供全體住戶所使用堆放雜物，此亦
      經本院勘驗在卷。按「不當得利之受領人。不知無法律上原因，而其所受之利
      益已不存在者，免負返還或償還價額之責任」民法第一百八十二條定有明文，
      是以本件被告當時受領者，是所謂的「管理使用權」，而當時被告確實不知道
      並無法律上原因已如上述，而在本件爭訟前，該處事實上已由全體住戶所共同
      管理使用，顯見如認被告之「使用管理權」如果有何利益可言（其實，被告非
      僅無利益可言，甚且花了一筆清運費用及製作鐵門之費用），事實上該利益亦
      早已不存在，是以被告並無從返還，亦不負償還價額之責任等語，經查：房地
      買受範圍若何，依常情，非僅靠契約，尚需買前查看及買後點交，若有小誤認
      ，雖不無可能，然誤認範圍大至本件之五十餘平方公尺，實違情理，尚難遽信
      ，何況被告空言主張，並無證據可佐，殊不值採。
（Ｂ）查北投區○○段○○段三八九地號及四小段三四○地號，現每平方公尺公告現
      值為新台幣五萬元，申報地價為一萬六千七百二十元，此有卷附土地登記謄本
      可稽，以上開二筆土地總面積七百二十九平方公尺，原告應有部份一萬分之一
      百二十計算，則原告應有部分土地現值為四十三萬七千四百元，申報地價為十
      四萬六千二百六十六元，系爭車位所在建物現值為四十一萬九千七百元，有該
      房屋現執證明書影本付卷可參，而原告持分十分之三計算，原告所有之建物現
      值為十二萬五千九百十元，可得知停車位所在之建物及土地價格為四百九十一
      萬二千六百元，上開建物價格加土地申報價額十四萬六千二百六十六元，共計
      二十七萬二千一百七十六元。原告主張依土地法第九十七條第一項之規定，原
      告所得請求之年租金收益年息百分之十，乃是相當租金損害等語，衡諸該地區
      位於台北市，而台北市停車不易，一位難求之情狀，為眾所週知之事，因此原
      告此一主張，為有理由，應予准許，從而原告得請求每年為二萬七千二百十七
      元之不當得利（計算式為：二十七萬二千一百七十六元乘百分之十），據此，
      原告請求被告將其自八十六年七月一日起至八十八年十二月止，使用系爭停車
      位共計三十個月，即六萬八千零四十二元及自八十九年一月一日起至被告返系
      爭車位與原告日止，按每年二萬七千二百十七元計算之不當得利返還予原告，
      為有理由，應予准許。
綜右所述，原告本於所有權及分管契約與不當得利法則請被告將座落台北市○○區○
○段一小段三八九地號及同段四小段三四○地號上建物建號一一二二一號門牌號碼北
投區○○路廾五號等房屋地下一層內如後附土地複丈成果圖所示Ａ部份面積五五點五
一平方公尺返還原告。並應給付新台幣六萬八千零四十二元及自起訴狀繕本送達翌日
即八十八年十二月二十三日起至清償日止按週年利率百分之五計算之利息。並給付原
告自八十九年一月一日起至前揭建物返還原告及其他共有人之日止按年新台幣二萬七
千二百十七元計算之損害金。為有理由，應予准許。
至於原告之先、後位聲明主張被告應將座落台北市○○區○○段一小段三八九地號及
同段四小段三四○地號上建物建號一一二二一號門牌號碼北投區○○路廾五號等房屋
地下一層內如鈞院土地複丈成果圖所示Ｂ部份面積一三點七五平方公尺及B1部份面積
○點四七平方公尺予以拆除回復原狀，均無理由，均應予以駁回。
再原告先位聲明勝訴部分，其備位聲明，自毋庸審酌，附此敘明。
四、兩造陳明願供擔保，聲請宣告假執行及免為假執行，於原告勝訴部分，均核無不
    合，爰分別酌定相當擔保金額予以准許，至於原告敗訴部分，其假執行之聲請，
    即失所附麗，應予駁回。
五、據上論結，原告之訴為一部有理由，一部無理由，依民事訴訟法第七十八條、第
    八十五條第二項、第三百九十條第二項、第三百九十二條，判決如主文。
六、至於受告知參加訴訟人丙○○部分，其雖來函陳稱：（一）本人持有座落台北市
    北投區○○段○○段三八九地號及同段四小段三四○地號上建物建號一一二二一
    號（持分壹佰分之五），係以獨立使用權方式購入作為停車位，有建物所有權狀
    、確認書、契約書及平面標示圖為證。（二），兩造之主張不應損及本人權益。
    原告所稱拆除部分，不應影響其他共有人權益。似僅陳明其權利來源，希望權義
    勿受本件訴訟影響，然並未表明參加之意思，尚難遽認其有參加本件訴訟，或參
    加何造訴訟之意思，因此兩造認其是參加被告，恐有誤會，從而，原告因其未到
    庭，而聲請對之一造辯論，亦有誤會，附此敘明。
中      華      民      國    九十      年      六      月    二十九    日
                                    臺灣士林地方法院民事第二庭
~B法      官  周政達
右為正本係照原本作成。
如對本判決上訴須於判決送達後廿日內向本院提出上訴狀。
中      華      民      國    九十      年      七      月      三      日
~B法院書記官  李明章


司法院資訊處製作；財團法人民間司法改革基金會備份。
